【裁判字號】    89,訴,1501
【裁判日期】    890815
【裁判案由】    清償債務
【裁判全文】
臺灣臺北地方法院民事判決  八十九年度訴字第一五○一號
    原      告  乙○○
    被      告  上林營造股份有限公司
    法定代理人  丙○○
    訴訟代理人  甲○○
右當事人間請求清償債務事件，本院判決如左：
    主    文
被告應給付原告新台幣壹佰零陸萬貳仟玖佰零壹元及自民國八十八年十一月五日起至
清償日止，按週年利率百分之五計算之利息。
原告其餘之訴駁回。
訴訟費用由被告負擔十分之七；餘由原告負擔。
    事    實
甲、原告方面：
壹、聲明：被告應給付原告新台幣壹佰陸拾柒萬貳仟伍佰肆拾肆元及自民國八十八年
    十一月五日起至清償日止，按週年利率百分之五計算之利息。
貳、陳述略稱：原告持有訴外人元普建設股份有限公司法定代理人曾國威所簽發、訴
    外人段津薪背書、以萬通商業銀行總行儲蓄部為付款人、發票日為民國八十八年
    十一月五日、票面金額為新台幣（以下同）捌拾萬陸仟貳佰柒拾貳元之支票一
    紙，詎期提示不獲付款，被告依和解書之約定，與訴外人元普建設股份有限公司
    共同負損害賠償責任，同意給付原告如上開金額作為修復賠償費用，並約定如有
    毀約，應加倍賠償原告即八十三萬六千二百七十二元，為此訴請如數給付等語。
、證據：提出和解書、支票及退票理由單影本各一件為證。
乙、被告方面：
壹、聲明：駁回原告之訴及假執行之聲請。如受不利判決，請准供擔保免為假執行。
貳、陳述略稱：對於原告之陳述除表示請求之違約金過高外，其餘無意見。
、證據：未提出任何證據。
    理    由
一、原告主張之事實，已據其提出與所述相符之和解書、支票及退票理由單各一件為
    證。被告不否認原告之主張，應認原告之主張為可採信。
二、按，和解有使當事人所拋棄之權利消滅，及使當事人取得和解契約所訂明權利之
    效力。民法第七百三十七條定有明文。被告既與原告成立和解，同意賠償原告八
    十三萬六千二百七十二元，作為修復賠償費用，而所交付之如事實欄所示支票屆
    期既已退票，則依前開規定，被告自應負給付原告八十三萬六千二百七十二元之
    責任。原告據此請求被告如數給付，即屬於法有據，應予准許。
三、又，約定之違約金額過高者，法院得減至相當之數額。民法第二百五十二條定有
    明文。依前開和解書第五條之約定，如有毀約應各加倍賠償他方，即應賠償八十
    三萬六千二百七十二元，換算之為約每日千分之三．八之違約金，比之一般工程
    款之逾期違約金大多為千分之一者，約為三．八倍，確屬過高。被告抗辯違約金
    過高，即為可採，爰依職權予以酌減。爰審酌本件係因工程施工造成鄰損而發生
    之損害賠償事件，並參照一般工程款之違約金約定，認應以原損害賠償金額八十
    三萬六千三百七十二元，按每逾一日給付千分之一之違約金為適當。茲以自八十
    八年十一月五日起，計至八十九年八月一日言詞辯論終結之日止，共逾期二百七
    十一天，故被告應給付原告之違約金為二十二萬六千六百二十九元（計算式為：
    836,272*0.001*271=226,629 ，元以下四捨五入）。
四、從而，原告依據和解書之約定，請求被告給付約定之和解款八十三萬六千二百七
    十二元及違約金二十二萬六千六百二十九元，合計一百零六萬二千九百零一元（
    計算式為：836,272+226,629=1,062,901）之範圍內，及加計自八十八年十一月
    五日即上開支票發票日起至清償日止，按週年利率百分之五計算之利息，為有理
    由，應予准許。其餘超過上開數額之請求，為無理由，不應准許。
五、被告雖陳明願供擔保，聲請宣告免為假執行，惟查原告並未聲請供擔保宣告假執
    行，從而被告所為供擔保免為假執行之聲請即無必要，附此敘明。
六、結論：
  本件原告之訴為一部有理由、一部無理由，依民事訴訟法第七十九條但書，判決如
  主文。
中      華      民      國    八十九    年      八      月    十五      日
                                            民事第三庭法      官  張明輝
右為正本係照原本作成
如對本判決上訴，須於判決送達後廿日內向本院提出上訴狀
中      華      民      國    八十九    年      八      月    十五      日
                                                      書  記  官  王苑琛


司法院資訊處製作；財團法人民間司法改革基金會備份。
